【裁判字號】    98,交聲,3585
【裁判日期】    990301
【裁判案由】    違反道路交通管理處罰條例聲明異議
【裁判全文】
臺灣桃園地方法院交通事件裁定        98年度交聲字第3585號
原處分機關  交通部公路總局臺北區監理所板橋監理站
異  議  人
即受處分人  甲○○原名張杰明.
上列受處分人甲○○因違反道路交通管理處罰條例案件，對於原
處分機關中華民國98年11月27日所為之處分（原處分案號：板監
裁字第裁41-DB0000000號）聲明異議，本院裁定如下：
    主  文
異議駁回。
    理  由
一、原處分意旨略以：本件異議人即受處分人甲○○於民國96年
    1 月2 日下午3 時18分許，駕駛車牌號碼FZG-005 號重型機
    車，行經桃園縣八德市○○路○段685 巷口，因行經有燈光
    號誌管制之交岔路口闖紅燈，且未依規定戴安全帽，為桃園
    縣政府警察局八德分局八德派出所警員攔停舉發「1.闖紅燈
    、2.未戴安全帽」違反道路交通管理事件，並依道路交通管
    理處罰條例第53條第1 項、第31條第6 項規定，以桃警局交
    字第DB0000000 號舉發違反道路交通管理事件通知單當場掣
    單舉發，異議人於法定期限內向交通部公路總局臺北區監理
    所板橋監理站陳述不服舉發，經原處分機關函請舉發單位調
    查，仍認定受處分人有前開違規行為，乃於98年11月27日，
    依據道路交通管理處罰條例第53條第1 項、第31條第6 項、
    第63條第1 項第3 款及道路交通管理事件統一裁罰基準表之
    規定，裁處受處分人罰鍰新臺幣（下同）2,300 元，並記違
    規點數3 點等語。
二、聲明異議意旨略以：異議人即受處分人甲○○，於96年1 月
    2 日下午3 時18分許，駕駛車牌號碼FZG-005 號重型機車，
    行經桃園縣八德市○○路○段685 巷口，遭桃園縣政府警察
    局八德分局八德派出所警員攔停舉發「1.闖紅燈、2.未戴安
    全帽」，並以桃警局交字第DB0000000 號舉發違反道路交通
    管理事件通知單當場掣單舉發，惟異議人係由桃園往大溪方
    向行駛，行經介壽路二段385 巷口時，因黃燈闖越路口，而
    舉發警員既非於紅燈路口處現場攔檢，更於100 公尺外之對
    向車道繞回攔停異議人，堅持對異議人開立罰單，甚至呼叫
    其他警員威脅欲帶回警所，逼迫異議人於罰單上簽名，此違
    規舉發不僅與事實不符，更是仗勢公權力、欺壓百姓之行為
    ，令異議人難以信服。況舉發警員於100 公尺外可清楚看見
    異議人確有闖紅燈之違規行為，實為天謬。故認原處分機關
    裁處異議人罰鍰2,300 元，並記違規點數3 點之處分顯有錯
    誤，為此聲明異議請求撤銷原處分云云。
三、按汽車駕駛人，行經有燈光號誌管制之交岔路口闖紅燈者，
    處1,800 元以上5,400 元以下罰鍰，並予記違規點數3 點；
    又機器腳踏車駕駛人或附載座人未依規定戴安全帽者，處駕
    駛人500 元罰鍰，道路交通管理處罰條例第31條第6 項、第
    53條第1 項、第63條第1 項第3 款分別定有明文。
四、經查：
（一）異議人遭警舉發，於96年1 月2 日下午3 時18分許，駕駛
      牌照號碼FZG-005 號重型機車，行經桃園縣八德市○○路
      ○段685 巷口時，闖紅燈、未依規定戴安全帽，有桃園縣
      政府警察局96年1 月2 日桃警局交字第DB0000000 號舉發
      違反道路交通管理事件通知單1 份附卷可稽。
（二）異議人固不否認有於上揭時、地駕駛車牌號碼FZG-005 號
      重型機車，行經桃園縣八德市○○路○段685 巷口，遭桃
      園縣政府警察局八德分局八德派出所警員掣單舉發「1.闖
      紅燈、2.未戴安全帽」之違規事實，惟矢口否認有闖紅燈
      、未戴安全帽之違規情事，並以前揭情詞置辯。然查：依
      原舉發單位就異議人違規事實查覆原處分機關之函詢表示
      ：「經舉發員警詳述後，異議人駕駛車牌號碼FZG-005 號
      重型機車，於96年1 月2 日下午3 時18分許由桃園縣八德
      市○○路往大溪方向行駛，行經有燈光號誌管制之介壽路
      二段685 巷口時，路口號誌為紅燈，員警乃依據道路交通
      管理處罰條例第53條第1 項之規定，予以告發闖紅燈」，
      此有桃園縣政府警察局八德分局96年1 月26日德警分交字
      第0963003372號函在卷可稽。再闖紅燈、未戴安全帽等應
      屬一般普遍常見之交通違規事件，而執行取締違規勤務之
      警員多受有相關專業訓練，是以對於此類層出不窮之交通
      違規行為，執行取締勤務之警員，應有相當程度之敏銳性
      ，則警員基於其專業判斷，當不致有荒誕誤判之虞。因此
      ，異議人於96年1 月2 日下午3 時18分許，在上揭地點應
      有駕車未戴安全帽，並於行經有燈光號誌管制之交岔路口
      闖紅燈之違規行為，洵堪認定。
（三）又交通警察掣單舉發違反道路交通管理處罰條例所列之違
      規事實，本質上為行政處分，係公務員基於職務上之權力
      ，依法就特定之具體事件所為之具公法上效果之單方面行
      政行為，基於公務員為公法上行為具有公信力之原則，該
      行政行為當可被推定為真正，其據以依法處分之事實認定
      亦為正確無誤。本此公信原則，乃立法者賦予行政機關制
      定違反道路交通事件統一裁罰標準及處理細則，使執勤警
      員得當機處分以達其維護交通秩序、安全之行政目的。是
      本件異議人既未就執勤人員之舉發違誤提出相關證據以供
      調查，而依卷存資料，本院亦查無任何證據足資證明執勤
      員警有捏造事實違法取締之情事存在，則執勤警員本其維
      護交通秩序、安全職責所為之舉發，自應受到合法、正確
      之推定。另警方取締交通違規事件，其以照相或錄影等方
      式取證者，固足為違規之證明，惟警員當場舉發者，舉發
      之員警本身之目睹、耳聞，亦為違規人違規之證明，非必
      所有之違規事件，均需有照相或錄影方足為違規之證據。
      且闖紅燈、未依規定戴安全帽之違規事實，由人之感官即
      可充分判定，非必以科學儀器始能偵測得知，則異議人既
      未能提出反面證據以證明其確無違規行為，尚難認其辯解
      可採。從而，異議人空言否認無闖紅燈及未戴安全帽之違
      規行為等情，均係卸責之詞，不足採信。
五、綜上所述，異議人確有在前揭時、地，駕駛車牌號碼FZG-00
    5 號重型機車未戴安全帽闖越紅燈之違規行為，洵堪認定。
    原處分機關依道路交通管理處罰條例第53條第1 項、第31條
    第6 項、第63條第1 項第3 款及違反道路交通管理事件統一
    裁罰基準表之規定，裁處受處分人2,300 元罰鍰，並記違規
    點數3 點之處分，核無違誤或不當，本件異議人之異議為無
    理由，應予駁回。
六、據上論斷，應依道路交通案件處理辦法第19條，裁定如主文
    。
中    華    民    國    99    年    3     月    1     日
                  交通法庭  法  官  張詠晶
以上正本證明與原本無異。
如不服本裁定，應於裁定送達後5 日內，向本院提出抗告狀（應
附繕本）。
                            書記官  王峻宏
中    華    民    國    99    年    3     月    8     日

司法院資訊處製作；財團法人民間司法改革基金會備份。
